【裁判字號】    96,上易,201
【裁判日期】    970307
【裁判案由】    業務過失傷害
【裁判全文】
臺灣高等法院花蓮分院刑事判決         96年度上易字第201號
上  訴  人  臺灣花蓮地方法院檢察署檢察官
被      告  丙○○
上列上訴人因業務過失傷害案件，不服臺灣花蓮地方法院96年度
易字第215號中華民國96年11月5日第一審判決（起訴案號：臺灣
花蓮地方法院檢察署96年度字第1759號），提起上訴，本院判決
如下：
    主  文
原判決撤銷。
丙○○從事業務之人，因業務上之過失傷害人，處拘役參拾日，
如易科罰金，以新台幣壹仟元折算壹日，減為拘役拾伍日，如易
科罰金，以新台幣壹仟元折算壹日。緩刑貳年。
    事  實
一、丙○○係耀陞鋼鐵股份有限公司（下稱耀陞鋼鐵）負責人，
    為從事業務之人，於民國95年8月15日在『鳳林鎮環保科技
    園區新建工程』工地，因趕工之需要，乃雇用甲○○於二層
    樓以上之高塔塔頂負責鎖螺絲工作，其對於甲○○從事上開
    工作時，須有符合標準之必要安全衛生設備，以防止發生自
    高處墜落之危險，詎其應注意、能注意，卻疏未依規定提供
    安全帶、安全索，亦未於塔台周圍裝設任何防護防墜落措施
    並加以固定，致甲○○於同年月16日下午4時15分許在工作
    時，因未有任何安全設備，致從5、6公尺高台上躍下時，未
    能踩穩移動式施工架而墜落地面，因而受有左側髖臼嚴重粉
    碎性骨折、左側遠端肱骨開放性骨折、左側尺神經麻痺、急
    性肺水腫及左側第5、6、9肋骨骨折之傷害。
二、案經甲○○訴請台灣花蓮地方法院檢察署檢察官偵查起訴。
    理  由
一、認定犯罪事實所憑證據及理由：
（一）證人陳秉宏、胡庭輝（即馮庭輝）之證述（見原審卷第86
      -95頁）及陳秉宏所提出與耀陞鋼鐵代表人即被告所簽立
      之書面承攬契約影本乙紙。足證被告與告訴人間之工作關
      係確屬僱傭無訛。
（二）證人即告訴人甲○○於偵查中之證述（見偵卷第23-25頁
      ）。足以證明被告承攬系爭工程，未提供防止自高處墜落
      安全設備，及事故發生於告訴人自高處下移時移動式施工
      架晃動，致其失去平衡而墜落之事實。
（三）現場照片及事故經過報告書（見偵卷第8、9、36頁）。足
      以證明被告未於塔台周圍裝設任何符合標準防止發生自高
      處墜落危險之安全衛生設備，且未依規定提供安全帶、安
      全索，及告訴人甲○○係自高台上躍下時，未能踩穩移動
      式施工架而墜落地面之事實。
（四）財團法人佛教慈濟綜合醫院（下稱慈濟醫院）診斷證明書
      影本（見偵卷第10頁）。足以證明告訴人甲○○確受有上
      開如事實欄之傷害。
（五）被告之供述。足以證明對所承包之工地未提供安全帶、安
      全索等防墜落設施，並導致受僱之工人甲○○由高處墜落
      ，發生如事實欄所載傷害之結果。
（六）綜上所述，足以證明本件告訴人甲○○確係因本件工地事
      故自高處墜落，導致受有上開傷害，與被告之業務過失行
      為間，具有相當因果關係，被告自應就其業務過失行為負
      責。本件事證明確，被告犯行堪以認定，應予依法論科。
二、論罪科刑：
（一）核被告丙○○所為，係犯刑法第284條第2項前段之業務過
      失傷害罪。檢察官起訴及原審認被告所為構成刑法第284
      條第2項前段之業務過失傷害致重傷罪，係以本件告訴人
      依慈濟醫院95年11月14日、同年12月12日診斷證明書及96
      年3月1日函附甲○○病歷資料等為據，認告訴人甲○○因
      上開傷害致受有左尺神經麻痺造成左手永久性活動障礙，
      嚴重減損左手機能之重傷害及左髖臼骨折併發外傷性關節
      炎，導致左下肢活動力及功能嚴重減損至僅剩三成之重傷
      害。惟按稱重傷者，係指毀敗或嚴重減損一肢以上之機能
      之傷害，刑法第10條第4項第4款定有明文。本件被害人甲
      ○○於事故發生時係受有如事實欄所載之傷害，有慈濟醫
      院所附診斷證明書可稽（見偵卷第10頁），而依該診斷證
      明書之醫囑欄記載，告訴人甲○○送醫後已就其開放性骨
      折、左側尺神經及左髖關節等加以治療，故就其傷害部分
      ，宜門診追蹤治療及左腳不負重3個月、左手肘術後肘支
      架保護10週、助行器或輪椅使用等，嗣96年2月14日於慈
      濟醫院復健科鑑定其工作能力時，告訴人仍有減損工作能
      力之情形，即經治療後，雖仍有肢體中度障疑之情形，並
      因而領有卷附之殘障手冊，惟因持續治療及復健結果，故
      告訴人現雖仍有不能久站或受傷部位易酸等情形，惟現其
      經營「利吉美食館」，可雙手移動及騎乘機車、駕駛小貨
      車、為遊客拍照、並可於花圃中鋸樹及提重物，有被告庭
      呈之光碟及相片在卷可稽，並經本院當庭勘驗光碟片中告
      訴人平日活動之情形，告訴人在光碟片所呈現的畫面中，
      以雙手開門，與人談笑時，左手自然上下擺動，五指可以
      張開。且告訴人可以雙手騎機車，並駕駛小貨車，走路行
      進間並無跛行現象，雙手亦能自然擺動，並可見告訴人以
      左手將桌上木板抬起，左手握著鐮刀，以右手割草，彎腰
      除草，兩膝微彎。告訴人駕駛小貨車，以雙手轉動方向盤
      。告訴人左右手都可從小貨車的架上提物，且左手提起之
      物品看似有相當重量，上車後以左手自然的關上車門，左
      手拿出一疊鈔票，而且從口袋內拿出皮夾，動作流暢自然
      ，騎乘機車出門時，左手四個手指自然的搭在手煞車上等
      情形，有本院勘驗筆錄附卷可稽，且被告供稱上開光碟拍
      攝時間為97年1月間，告訴人對上開拍攝時間及勘驗結果
      亦表示無意見，且於本院訊問時僅供稱其左手尚有麻痺感
      ，髖關節會酸痛，長距離行走需用拐杖等語，顯然告訴人
      之肢體雖受有損害，而所受傷害部位仍殘存不適、不良之
      情形，然依上開本院勘驗告訴人日常生活之情形，其肢體
      部分雖有減損功能，但不能謂已達「嚴重減損」之程度，
      故原審認定告訴人所受傷害係屬「重傷害」尚屬有誤，惟
      起訴之基本事實相同，本院自得予以審理，並予變更法條
      。
（二）檢察官上訴意旨略以：原審未能審酌被害人因所受之傷致
      終身殘障，無法自謀生活，被告資力甚豐卻不願賠償，且
      一再卸責，認原審量刑過輕云云。惟本件被害人所受之傷
      害未達重傷之程度，且被告尚未賠償係因雙方對傷害認知
      不同所致，並非不願賠償，故認檢察官上訴並無理由，惟
      原審認定被告所為係犯刑法第284條第2項後段之業務過失
      致重傷罪，惟本院依告訴人實際受傷情形，認告訴人所受
      之傷害雖重，惟已經適當治療，故所受之傷害應僅為普通
      傷害，而變更起訴法條，原審此部分之認定既有未洽，仍
      應予撤銷改判。
（三）量刑：
  １、爰審酌被告於本件應負之過失責任，告訴人受傷時之注意
      程度及原所受傷勢嚴重，惟其後經適當治療，已見痊癒，
      可回復正常生活與工作等情形，並斟酌被告迄未與告訴人
      達成民事和解之原因係因原認定係屬重傷害，告訴人求償
      金額過高，致未能達成和解，惟已移由民事庭就損害部分
      予以衡量，此部分告訴人之損害當可獲得賠償，及被告犯
      罪後態度等一切情狀，量處如主文第2項所示之刑，並諭
      知易科罰金之折算標準。
  ２、又被告犯罪期間係在96年4月24日以前，合於中華民國九
      十六年罪犯減刑條例第2條第1項第3款之規定，應依法就
      其宣告刑減刑2分之1，並諭知減刑後之易科罰金折算標準
      ，以示懲儆。
  ３、再審酌被告於5年內未曾受有期徒刑宣告，有台灣高等法
      院被告前案紀錄表在卷可稽，且本案係因過失行為導致告
      訴人之受傷，被告惡性甚低，而被害人所受之損害亦得經
      由民事程序獲得補償，故本院認被告丙○○經此科刑之教
      訓後，應知所警惕，諒無再犯之虞，故認所宣告之刑以暫
      不執行為適當，爰併為緩刑2年之宣告。
據上論結，應依刑事訴訟法第369條第1項、第364條、第300條、
第299條第1項，刑法第284條第2項前段、第41條第1項前段、第
74條第1項第2款，刑法施行法第1條之1，中華民國九十六年罪犯
減刑條例第2條第1項第3款、第7條、第9條，判決如主文。
本案經檢察官乙○○到庭執行職務。
中    華    民    國    97    年    3     月     7    日
                  審判長法  官   何方興
                        法  官   林德盛
                        法  官   王紋瑩
以上正本證明與原本無異。
本件不得上訴。
                        書記官   楊明靜
中    華    民    國    97    年    3     月    7     日
附錄本判決論罪科刑法條全文
刑法第284條
因過失傷害人者，處6月以下有期徒刑、拘役或5百元以下罰金，
致重傷者，處1年以下有期徒刑、拘役或5百元以下罰金。
從事業務之人，因業務上之過失傷害人者，處1年以下有期徒刑
、拘役或1千元以下罰金，致重傷者，處3年以下有期徒刑、拘役
或2千元以下罰金。


司法院資訊處製作；財團法人民間司法改革基金會備份。
